臺灣高等法院刑事判決　　　　　　　　94年度上訴字第2665號
上　訴　人
即　被　告　甲○○
上列上訴人因違反毒品危害防制條例案件，不服臺灣基隆地方法
院94年度訴字第220號，中華民國94年6月27日第一審判決（起訴
案號：臺灣基隆地方法院檢察署94年度偵字第618號），提起上
訴，本院判決如下：
    主  文
原判決撤銷。
甲○○連續轉讓第一級毒品，累犯，處有期徒刑壹年肆月。
    事  實
一、甲○○前有多次毒品前案紀錄，甫於民國92年間因違反毒品
    危害防制條例案件，經臺灣基隆地方法院以92年度訴字第15
    2號判處有期徒刑7月，於93年8月8日執行完畢，詎仍不知悔
    改，基於概括之犯意，先後於94年1月3日、26日及31日，在
    其臺北縣瑞芳鎮○○街30巷21號住處，連續無償轉讓約0.02
    公克、即相當新臺幣（下同）500元份量之第一級毒品海洛
    因三次給許若清施用。嗣於94年2月1日上午10時20分許，經
    警先查獲葉瑞里（另案審結）涉犯毒品案後，經由葉瑞理帶
    同警方於同日中午12時許，至其與甲○○同住之上開住處搜
    索，警員陳剴業當場接獲許若清來電找甲○○要相當於500
    元份量之第一級毒品海洛因，而查獲上情。
二、案經臺北縣政府警察局瑞芳分局報請臺灣基隆地方法院檢察
    署檢察官偵查起訴。
    理  由
一、訊據被告甲○○矢口否認有何轉讓第一級毒品海洛因犯行，
    辯稱：只是與許若清合買來施用云云。惟查：
（一）被告於94年2月1日偵查中即供承：94年1月間，曾拿過三
      次毒品給許若清（見第618號偵查卷第63頁），同年3月18
      日於偵查中亦稱：有拿毒品給許若清，都是一點點，應該
      是0.02公克等情（見618號偵查卷第81頁）。對照證人許
      若清於警詢時稱：其於94年1月3日10時許、1月26日9時許
      、1月31日17時許，共三次向被告拿海洛因施用，每次500
      元（見第618號偵查卷第24頁），於偵查中稱：有向被告
      拿過三次海洛因，其要拿錢給被告，但是被告沒有收錢（
      見第618號偵查卷第57頁），又稱：向被告拿過三次毒品
      ，本意是要被告請其施用，但跟被告講讓其欠著500元（
      見第618號偵查卷第63頁），已見被告確有於94年1月間先
      後三次拿第一級毒品海洛因給許若清施用之事實。
（二）參以本案係員警經另案嫌犯葉瑞里帶同前往其與被告同住
      之住處搜索時，接獲許若清來電稱：「阿聰，我是阿清，
      我人在國小附近，我要跟你拿500元，你是否方便？」等
      語，經證人即接獲電話之警員陳剴業證述綦明（見原審卷
      第68頁）。則若非被告與許若清二人前已有共識，如何得
      悉所言500元是何意思？而證人許若清亦於原審坦承：當
      日電話中所指500元，是要向被告拿毒品之意（見原審卷
      第66頁），足認被告與證人許若清前揭所稱曾向被告拿取
      500元份量海洛因一情堪以採信。
（三）雖證人許若清嗣於原審翻異前詞，改稱：94年2月1日是打
      電話給被告，是要給被告500元一起公家去買海洛因，被
      告也出500元，意思是二人合資（見原審卷第58、61、62
      頁），94年1月3日、26日、31日沒有到被告家拿毒品（見
      原審卷第65頁），則否認有於94年1月間向被告拿取毒品
      之事實，並言及先前從未提過之二人合資購買，且另稱：
      於偵查中因服用解藥精神不濟，所言不實云云（見原審卷
      第59頁）。惟經原審勘驗偵查中之錄音、錄影，其對檢察
      官之問話，一問一答，所答內容均與筆錄記載同，且精神
      無異狀（見原審卷第124頁），證人陳剴業警員亦稱：其
      於晚上11時許去載許若清至地檢署應訊，當時許若清神智
      、表情、外觀均正常等語（見原審卷第69頁）。而證人許
      若清對於上開勘驗結果，亦表示無意見（見原審卷第124
      至125頁）。是所謂偵查中所述不實，即難遽信。況證人
      許若清於原審另稱：94年2月1日在電話中是要與被告合資
      購買毒品，前面三次即94年1月3日、1月26日、1月31日也
      都是在電話中表示要公家買毒品云云（見原審卷第75頁）
      ，雖仍表示是與被告合資購買毒品，但由其陳述，可以確
      認上開所述94年1月間向被告拿取三次毒品之情確屬實在
      。
（四）依證人許若清前揭所述，雖足認於94年1月間先後三次向
      被告拿取第一級毒品海洛因，每次份量約0.02公克，相當
      於500元之價格，但並無證據證明被告有向許若清收取任
      何對價。94年2月1日經警陳剴業接到之電話，亦不過佐證
      許若清前有向被告拿取相當500元份量之海洛因，此次亦
      有意拿取相同份量，亦無從證明有交付對價。至被告於偵
      查中稱：其每次都買500元（見第618號偵查卷第81頁），
      於原審稱：此次購買20包海洛因，共8,000元（見原審卷
      第25頁），一次多買一些較便宜，平常1小包500元，最近
      一次買20包算8,000元（見原審卷第128頁），於本院亦稱
      ：平常買單包500元，此次買較多，20包算1包400元，共
      8,000元等語（見本院卷第51頁），惟既無證據證明被告
      給許若清海洛因時，有收取對價甚至從中賺取差價，亦即
      無從證明被告基於營利之意圖而為販賣行為，自應論以轉
      讓犯行。
（五）本件證人許若清於原審所證與警詢及偵查所述不相符合部
      分，其警詢及偵查筆錄作成情形並無不可信之情況，且經
      斟酌如前述，警詢及偵查中所述合於真實，自得採為論罪
      之基礎。
（六）綜上所述，本件事證明確，被告所辯無非事後飾詞卸責，
      委無足採，其犯行堪以認定。
二、按海洛因屬毒品危害防制條例第2條第2項第1款所稱之第一
    級毒品，核被告所為，係犯毒品危害防制條例第8條第1項之
    轉讓第一級毒品罪。至其持有海洛因之低度行為，已為轉讓
    之高度行為所吸收，不另論罪。被告先後多次轉讓犯行，時
    間緊接，犯罪構成要件相同，顯係基於概括犯意為之，應依
    連續犯之規定論以一罪，並加重其刑。又被告前因違反毒品
    危害防制條例案件，經原審法院以92年度訴字第152號判處
    有期徒刑7月，於93年8月8日縮刑期滿執行完畢，有本院被
    告全國前案紀錄表在卷可按，於有期徒刑執行完畢後5年內
    再犯有期徒刑以上之本罪，為累犯，依法遞加重其刑。
三、原審認被告所犯罪證明確，予以論罪科刑，固非無見。惟查
    ：被告轉讓許若清三次海洛因，每次約0.02公克，相當500
    元之份量，原判決雖認定被告並未從中獲利，但究竟是有償
    或無償轉讓，並未為任何認定說明，自有未洽。又量刑之輕
    重，固屬事實審法院得依職權自由裁量之事項，惟仍應受比
    例原則及公平原則之限制。刑事審判旨在實現刑罰權分配的
    正義，故法院對有罪被告之科刑，應符合罪刑相當之原則，
    使輕重得宜，罰當其罪，以契合社會之法律感情。被告先後
    轉讓三次海洛因給許若清施用，數量甚少，情節亦非重大，
    亦未逾轉讓持有毒品加重其刑之數量標準所規定第一級毒品
    淨重5公克之加重其刑之標準。而毒品危害防制條例第8條第
    1項之法定刑為1年以上7年以下，得併科新臺幣1百萬元以下
    罰金。原判決竟就被告上開轉讓行為，量處有期徒刑8年，
    顯然輕重有所失衡。被告上訴，否認轉讓行為，雖無足採，
    惟指原審量刑過重，則非無理由，且原判決亦有可議，自應
    由本院予以撤銷改判。爰審酌被告之素行、犯罪之動機、手
    段、轉讓之次數與數量、轉讓行為擴大毒品危害及犯後態度
    等一切情狀，量處如主文之刑。
四、至於扣案放置於煙盒內之第一級毒品海洛因19包及分裝杓1
    支，被告及葉瑞里於查獲之初及偵查中均供稱係葉瑞里所有
    ，嗣於法院審理後，因葉瑞里經起訴較重之販賣罪嫌，而被
    告經起訴較輕之轉讓罪嫌，二人乃同翻稱係被告所有，顯係
    互為迴護之詞，並無足採。上開扣案物品亦在葉瑞里販賣毒
    品另案諭知沒收及銷燬在案，有原審法院94年度訴字第240
    號判決在卷可參（見原審卷第116至119頁）。另扣案置於塑
    膠盒內之分裝袋，被告雖供承為其所有，然否認與毒品案有
    何關連，復查無其他積極事證足認供本件轉讓犯罪所用或犯
    罪預備之物，故不予宣告沒收。再被告雖對搜索程序提出不
    合法之質疑，惟其於警詢時供稱：經警同意而搜索其住處（
    見第618號偵查卷第12頁），證人陳剴業警員亦稱：有經過
    被告同意才搜索（見原審卷第72頁），並有被告同意執行搜
    索之搜索扣押筆錄在卷可參（見第618號偵查卷第29至30頁
    ），至經被告同意搜索後，該搜索扣押筆錄在何處製作，並
    不影響搜索之合法性。況搜索所得上開之物，並未據為本件
    論罪之證據資料，被告上開所辯，自無可採，均附此說明。
據上論斷，應依刑事訴訟法第369條第1項前段、第364條、第299
條第1項前段、毒品危害防制條例第8條第1項、刑法第11條前段
、第56條、第47條，判決如主文。
本案經檢察官郭弘佑到庭執行職務。
中　　華　　民　　國　　94　　年　　10　　月　 　21　　日
　　　　　　　　　刑事第三庭審判長法　官  洪光燦
  　　　　　　　　　　　　　      法　官  江振義
　　　　　　　　　　　　          法　官  王詠寰
以上正本證明與原本無異。
如不服本判決，應於收受送達後十日內向本院提出上訴書狀，其
未敘述上訴之理由者並得於提起上訴後十日內向本院補提理由書
（均須按他造當事人之人數附繕本）。
                                  書記官  劉  瑗
中　　華　　民　　國　　94　　年　　10　　月　　24　　日
附錄：本案論罪科刑法條全文
毒品危害防制條例第8條
轉讓第1級毒品者，處一年以上七年以下有期徒刑，得併科新臺
幣一百萬元以下罰金。
轉讓第2級毒品者，處六月以上五年以下有期徒刑，得併科新臺
幣七十萬元以下罰金。
轉讓第3級毒品者，處三年以下有期徒刑，得併科新臺幣三十萬
元以下罰金。
轉讓第4級毒品者，處一年以下有期徒刑，得併科新臺幣十萬元
以下罰金。
前四項之未遂犯罰之。
轉讓毒品達一定數量者，加重其刑至二分之一，其標準由行政院
定之。
